【裁判字號】    97,訴,918
【裁判日期】    970801
【裁判案由】    清償借款
【裁判全文】
臺灣臺中地方法院民事判決  97年度訴字第918號
原      告  乙○○
被      告  聖佳築建材有限公司
法定代理人  甲○○
上列當事人間請求清償借款事件，本院於民國97年7月4日言詞辯
論終結，判決如下：
    主    文
被告應給付原告新臺幣壹佰伍拾貳萬捌仟捌佰壹拾參元，及自民
國九十七年三月四日起至清償日止，按年息百分之五計算之利息
。
訴訟費用由被告負擔。
本判決於原告以新臺幣伍拾壹萬元供擔保後，得假執行。
    事實及理由
甲、程序方面：
  (一)按「訴狀送達後，原告不得將原訴變更或追加。但原告請求
    之基礎事實同一，及擴張或減縮應受判決事項之聲明者，不
    在此限。」，民事訴訟法第255條第1項第2款及第3款定有明
    文。本件原告起訴時聲明之第1項原請求：「被告應給付原
    告新臺幣（下同）2,090,000元，及自起訴狀繕本送達翌日
    起至清償日止，按年息5%計算之利息。」；嗣於民國97年6
    月20日民事準備書狀時，原告將第1項之訴之聲明減縮為「
    被告應給付原告1,528,813元，及自起訴狀繕本送達翌日起
    至清償日止，按年息5%計算之利息。」，依前開說明，應予
    准許。
  (二)本件被告經合法通知，未於言詞辯論期日到場，核無民事訴
    訟法第386條各款所列情形，爰依原告之聲請，由其一造辯
    論而為判決。
乙、實體方面：
一、本件原告起訴主張：
    1.被告於94年4月間曾向原告借款3,150,000元（包含利息15
      0,000元），嗣被告雖有交付支票3張還款，惟支票後來均
      跳票且原告屢經聯絡惟被告均未與原告聯繫。
    2.被告於95年10月24日無預警倒閉，並將公司所有車輛幾乎
      全部變賣連夜逃離住所，留下妻小獨自面對債權人致不敢
      回家，被告負責人於走投無路下向原告哭訴並懇求原告幫
      忙處理公司債務，原告遂出面將2胎抵押債權再出售被告
      負責人之土地及房屋貸款以解決其債務問題，上開房地出
      售後上有餘額可平分給各債權人，土地出售價金得款共
      36,300,000元，扣除第2、3順位、銀行貸款、增值稅及過
      戶代書費用剩餘11,230,865元。
    3.被告答辯書中為原告與被告結算後之債權，但其中4、5項
      各3萬元部分之款項係被告承諾待所有債權人協商完成後
      從保留額624,187元處理後剩下餘額支付給本人，所以才
      有被告證四記載第7項中，未償還原告2,093,000元。
    4.原告並未同意以房屋土地出售後之2.247折作為清償和解
      條件，更未訂立任何契約協助被告處理債務事宜，全因其
      他債權人已不信任被告，故要求原告全程陪同並日後與各
      債權人完成交款之任務，原告為債權人之一對其被告之財
      產仍有權利求償。
    5.縱上所述，被告原積欠之債務計3,150,000元，其於96年2
      月12日清償350,000元、18,000元、629,000元及624,187
      元，共計1,621,187元，故被告尚應給付原告1,528,813元
      及其法定利息，至於87,000元部分原告並未收到，原告僅
      有收到18,000元，被告若有主張清償應負舉證之責。
    並聲明：
    1.被告應給付原告1,528,813元，及自支付命令送達之翌日
      起至清償日止，按年息5%計算之利息。
    2.原告願供擔保請准宣告假執行。
二、被告未於言詞辯論期日到場，然據其提出書狀則以下列情詞
    資為抗辯：
    1.被告自認曾向原告借款3,000,000元，並支付利息150,000
      元開立支票3張共欠款3,150,000元，然於96年2月12日交
      予原告乙○○1張復華銀行票號AD0000000金額350,000元
      支票1張並經兌現，因此被告積欠原告金額為2,800,000元
      。
    2.被告當時因經商失敗，共有34名債權人，遂出售被告所有
      門牌號碼霧峰鄉○○路291-1號金額為36,300,000元，扣
      除農會貸款剩餘11,457,500元，原告為債權代表人因此依
      其分配及計算各個債權人應受分配數額，經原告計算後所
      有債權人各以2.247折之債權額分配被告法定代理人甲○
      ○所出售房地後剩餘價金，原告在前因被告先予清償後剩
      餘2,800,000元，及所有債權人協商後全體同意以2.247折
      計算方式清償，因此原告共獲得629,100元，又因原告為
      所有債權人代表，因此享有被告將房地出售後，買方將所
      有款項交付原告之權益，而當被告之法定代理人將所有房
      地出售，買方支付賣方最後1筆尾款624,000元，該款亦由
      原告保留扣除。因此本案債權原告除依所有債權人同意協
      議後分配2.247折所得629,100元外，另扣抵被告出售屋地
      之尾款624,000元，及被告出售貨車款350,000元，及其他
      小額現金清償約87,000元，被告因經商失敗經所有債權人
      協商後，關於賠償原告部分共有1,681,100元，換言之，
      縱使原告不承認債權債務協商後之2.247折清償結果，被
      告所積欠債務也僅為1,466,000元，非其於起訴狀所主張
      之2,090,000元。
    3.原告已參與債權分配協商會議並為債權之代表人，且因其
      特殊身分關係，因此皆保留被告售地及房屋尾款，按當時
      之協商契約後所獲清償結果，原告應接受就被告所有一切
      誠意解決之事實及清償金額，實不應再向被告提出當年所
      開具之支票予以求償。
    並聲明：駁回原告之訴及假執行之聲請。
三、得心證之理由：原告主張之事實，業據其提出與所述情節相
    符之支票影本3張及支票退票理由單影本3張、台灣台中地方
    法院97年補字第438號民事裁定、華南商銀匯款申請書及債
    權明細等影本各1份附卷為證，是依本院調查之結果，堪信
    原告之主張為真實。至被告雖執前詞為辯，復據其提出被告
    債權債務協商會議紀錄、其他債權人開始債權協商代表乙○
    ○同意書、原告乙○○為債權人總代表，計算各個債權人應
    領2.247折之金額及原告乙○○支領後所遺留債權額等影本
    各1份附卷為證，惟按「當事人主張有利於己之事實者，就
    其事實有舉證之責任，民事訴訟法第277條前段定有明文。
    又主張法律關係存在之當事人，須就該法律關係發生所須具
    備之特別要件，負舉證責任。經查被告前揭抗辯，均為原告
    所否認，並陳稱：被告答辯金額有誤，原告沒有同意以2.24
    7折與被告和解，且就被告主張有清償87000元部分予以否認
    ，被告就此應提出證明，原告並沒有收到87000元，其只有
    收到18000元，（請參看言詞辯論意旨狀第五項其中第二小
    項18000元）總計被告積欠原告315萬元，之前清償0000000
    元，所以被告尚積欠原告0000000元等語甚詳，而觀諸被告
    所提出前揭文書證據，均無能證明其所抗辯原告有同意以2.
    247折與被告和解及被告有清償原告87000元部分之事實存在
    ，則被告所提出前揭文書證據，尚無得採為被告有利之憑證
    ，此外，被告就其所辯情節復無再舉證以實其說，其前揭抗
    辯舉證即有未足，應不可採，是本件仍應以原告之主張，較
    可採信為真實。從而，原告基於消費借貸之法律關係，憑以
    訴請被告應給付原告1,528,813元，及自支付命令送達之翌
    日即97年3月4日起至清償日止，按年息5%計算之利息，為有
    理由，應予准許。
四、原告陳明願供擔保，聲請宣告假執行，核無不合，爰酌定相
    當擔保金額准許之。
五、訴訟費用負擔之依據：民事訴訟法第78條。
中    華    民    國    97    年    8    月    1     日
                  民事第四庭    法  官  呂明坤
正本係照原本作成。
如對本判決上訴，須於判決送達後20日內向本院提出上訴狀。
中    華    民    國    97    年    8    月    1     日
                                書記官  吳慕先


司法院資訊處製作；財團法人民間司法改革基金會備份。
